【裁判字號】    97,訴,3332
【裁判日期】    971231
【裁判案由】    違反毒品危害防制條例
【裁判全文】
臺灣彰化地方法院刑事判決              97年度訴字第3332號
公  訴  人  臺灣彰化地方法院檢察署檢察官
被      告  甲○○
上列被告因違反毒品危害防制條例案件，經檢察官提起公訴（97
年度毒偵字第3970、3991號），本院合議庭裁定改由受命法官獨
任以簡式審判程序審理，判決如下：
    主  文
甲○○施用第一級毒品，累犯，處有期徒刑玖月；又施用第一級
毒品，累犯，處有期徒刑捌月；應執行有期徒刑壹年貳月。
    犯罪事實
一、甲○○前因施用第一、二級毒品案件，分別經本院於民國95
    年5 月15日，以95年度訴字第594 號判處有期徒刑8 月，經
    臺灣臺中地方法院於95年11月27日，以95年度易字第2818號
    判處有期徒刑6 月，均確定，嗣經臺灣臺中地方法院於96年
    3 月14日，以96年度聲字第609 號裁定定其應執行之刑為有
    期徒刑1 年確定；再經同院於96年7 月16日，以96年度聲減
    字第93號裁定減刑，並定其應執行之刑為有期徒刑6 月確定
    ，於96年7 月16日執行完畢。又因施用第一、二級毒品案件
    ，經本院於93年4 月30日，以93年度毒聲字第369 號裁定送
    觀察、勒戒後，認有繼續施用毒品之傾向，復經本院於93年
    7 月15日，以93年度毒聲字第616 號裁定令入戒治處所施以
    強制戒治，於94年2 月21日執行完畢釋放，並由臺灣彰化地
    方法院檢察署檢察官於94年3 月18日，以94年度戒毒偵字第
    112 、113 號為不起訴處分確定。詎其於前揭強制戒治執行
    完畢釋放後5 年內，復基於施用第一級毒品海洛因之犯意，
    分別於97年8 月24日下午7 時許及97年9 月4 日上午8 時許
    ，在其位於彰化縣員林鎮○○路○ 段552 巷85號之住處，以
    海洛因摻水用針筒注射體內之方式，各施用第一級毒品海洛
    因1 次。嗣因其列管毒品人口，為警於97年8 月26日上午10
    時23分許，通知其到場採尿送驗，結果呈嗎啡陽性反應；另
    於97年9 月4 日下午5 時45分許，在彰化縣員林鎮○○路81
    號前為警盤查，經其同意前往警局接受檢驗，而於未被有偵
    查犯罪職權之機關或公務員發覺本案施用第一級毒品之犯行
    前，即主動向詢問之員警供承有上開施用毒品犯行，自首而
    接受裁判，復經員警採集其尿液送驗，結果亦確呈嗎啡、可
    待因陽性反應，而循線查悉上情。
二、案經彰化縣警察局員林分局報請臺灣彰化地方法院檢察署檢
    察官偵查起訴。
    理  由
一、按除被告所犯為死刑、無期徒刑、最輕本刑為3 年以上有期
    徒刑之罪或高等法院管轄第一審案件者外，於刑事訴訟法第
    273 條第1 項程序進行中，被告先就被訴事實為有罪之陳述
    時，審判長得告知被告簡式審判程序之旨，並聽取當事人、
    代理人、辯護人及輔佐人之意見後，裁定進行簡式審判程序
    ；除簡式審判程序、簡易程序及第376 條第1 款、第2 款所
    列之罪之案件外，第一審應行合議審判，刑事訴訟法第273
    條之1 第1 項、第284 條之1 分別定有明文。本件被告甲○
    ○所犯係死刑、無期徒刑、最輕本刑為3 年以上有期徒刑或
    高等法院管轄第一審案件以外之罪，並於本院行準備程序時
    就被訴事實為有罪之陳述，本院合議庭依前揭規定，經評議
    結果，裁定改由受命法官獨任行簡式審判程序，先予敘明。
二、上開犯罪事實，業據被告甲○○於本院審理時坦承不諱，且
    其於97年8 月26日、97年9 月4 日為警查獲時所採取之尿液
    ，經送鑑驗結果，均呈嗎啡陽性反應，有彰化縣警察局員林
    分局委託檢驗尿液代號與真實姓名對照認證表及詮昕科技股
    份有限公司97年9 月5 日、97年9 月18日濫用藥物尿液檢驗
    報告（報告編號：00000000、00000000）各1 紙附卷可稽，
    足認被告自白與事實相符，本件事證明確，被告犯行洵堪認
    定。
三、按海洛因為毒品危害防制條例第2 條第2 項第1 款所稱之第
    一級毒品，不得施用、持有。次按，犯毒品危害防制條例第
    10條施用第一級、第二級毒品之罪者，檢察官應聲請法院裁
    定，令被告入勒戒處所觀察、勒戒，經觀察、勒戒後，檢察
    官依據勒戒處所之陳報，認受觀察、勒戒人無繼續施用毒品
    傾向者，應即釋放，並為不起訴之處分；認受觀察、勒戒人
    有繼續施用毒品之傾向者，檢察官應聲請法院裁定令入戒治
    處所強制戒治，其期間為6 個月以上，至無繼續強制戒治之
    必要為止，但最長不得逾1 年，強制戒治期滿，應即釋放，
    由檢察官為不起訴之處分。觀察、勒戒或強制戒治執行完畢
    釋放後，5 年內再犯第10條之罪者，應依一般刑事訴訟程序
    予以起訴論罪科刑，此觀諸毒品危害防制條例第20條第1 項
    、第2 項、第23條第1 項、第2 項規定自明。本件被告前因
    施用第一、二級毒品案件，經本院於93年4 月30日，以93年
    度毒聲字第369 號裁定送觀察、勒戒後，認有繼續施用毒品
    之傾向，復經本院於93年7 月15日，以93年度毒聲字第616
    號裁定令入戒治處所施以強制戒治，於94年2 月21日執行完
    畢釋放，並由臺灣彰化地方法院檢察署檢察官於94年3 月18
    日，以94年度戒毒偵字第112 、113 號為不起訴處分確定等
    情，有臺灣高等法院被告前案紀錄表1 份在卷可佐，其於強
    制戒治執行完畢釋放後5 年內，再犯本件施用毒品案件，依
    前述規定自應予以起訴論罪科刑。
四、核被告甲○○所為，各係犯毒品危害防制條例第10條第1 項
    施用第一級毒品罪。其持有第一級毒品海洛因之低度行為，
    分別應為施用之高度行為所吸收，均不另論罪。被告所犯上
    開二罪，犯意各別，應予分論併罰。又被告前因施用第一、
    二級毒品案件，分別經本院於95年5 月15日，以95年度訴字
    第594 號判處有期徒刑8 月，經臺灣臺中地方法院於95年11
    月27日，以95年度易字第2818號判處有期徒刑6 月，均確定
    ，嗣經臺灣臺中地方法院於96年3 月14日，以96年度聲字第
    609 號裁定定其應執行之刑為有期徒刑1 年確定；再經同院
    於96年7 月16日，以96年度聲減字第93號裁定減刑，並定其
    應執行之刑為有期徒刑6 月確定，於96年7 月16日執行完畢
    等情，亦有上開前案紀錄表在卷可按，其於有期徒刑執行完
    畢後5 年內，故意再犯本件有期徒刑以上之罪，均為累犯，
    應依刑法第47條第1 項之規定，各加重其刑。再按，刑法第
    62條所謂「發覺」，固非以有偵查犯罪職權之機關或人員確
    知其人犯罪無誤為必要，而於對其發生嫌疑時，即得謂為已
    發覺；但此項對犯人之嫌疑，仍須有確切之根據得為合理之
    可疑者，始足當之，若單純主觀上之懷疑，要不得謂已發生
    嫌疑（最高法院72年度臺上字第641 號判例意旨參照）。本
    件被告上開為警查獲第二次施用第一級毒品之犯行，係經其
    同意前往警局接受尿液檢驗，被告於警局詢問時，在有偵查
    犯罪職權之機關或個人發覺其犯罪前，自動向承辦警員自首
    其施用第一級毒品之犯行，此有警局刑事案件報告書及被告
    於97 年9月4 日之調查筆錄各1 份（見97年度毒偵字第3991
    號卷第1 頁、彰化縣警察局員林分局刑案偵查卷宗員警分偵
    字第0970 021575 號卷第3 頁）附卷可憑，足認被告確係在
    警員未發現有確切之根據得為合理之懷疑前（即本案並未查
    扣得任何毒品或供施用毒品之工具等），即主動供述其施用
    第一級毒品，自屬符合自首之要件無誤，爰依刑法第62條前
    段之規定，就此部分犯行予以減輕其刑，並依刑法第71條第
    1 項之規定，先加後減之。爰審酌被告前有多次施用毒品前
    科，竟仍無視於毒品對於自身健康之戕害及國家對於杜絕毒
    品犯罪之禁令，一犯再犯，顯見上開刑罰實難收警惕之效，
    自不宜輕縱，應予嚴懲，惟斟酌修正後刑法刪除連續犯之規
    定，即採一罪一罰之刑事政策，為避免刑罰輕重失衡，及考
    量被告施用毒品僅戕害己身，犯後均坦承犯行，態度良好等
    一切情狀，分別量處如主文所示之刑，並定其應執行之刑。
據上論斷，應依刑事訴訟法第273 條之1 第1 項、第299 條第1
項前段，毒品危害防制條例第10條第1 項，刑法第11條前段、第
47條第1 項、第62條前段、第51條第5 款，判決如主文。
中    華    民    國    97    年    12    月    31    日
                        刑事第一庭    法  官  戰諭威
以上正本證明與原本無異。
如不服本判決應於收受判決後10日內向本院提出上訴書狀，並應
敘述具體理由; 其未敘述上訴理由者，應於上訴期間屆滿後20日
內向本院補提理由書（均須按他造當事人之人數附繕本）「切勿
逕送上級法院」。
中    華    民    國    97    年    12    月    31    日
                                      書記官  陳佳宏
附錄本案論罪科刑法條：
毒品危害防制條例第10條
施用第一級毒品者，處6 月以上5 年以下有期徒刑。
施用第二級毒品者，處3 年以下有期徒刑。


司法院資訊處製作；財團法人民間司法改革基金會備份。
